臺灣高等法院臺中分院民事裁定　　　九十一年度家抗字第二八號
　　抗告人即再審原告　甲○○○.
　　　　　　　　　　　戊○○
　　　　　　　　　　　丙○○
　　　　　　　　　　　丁○○
右抗告人等因與相對人乙○○間確認繼承權存在事件，對於中華民國九十年十二月二
十八日臺灣臺中地方法院九十年度家再字第一號裁定提起抗告，本院裁定如左：
　　　主　　　文
抗告駁回。
抗告程序費用由抗告人負擔。
　　　理　　　由
一、抗告意旨主張：查抗告人等於八十五年五月起訴請求確認戚光明與相對人間之認
    領無效，經原法院受理在案（案號：八十五年度家訴字第五十一號）。抗告人等
　　並於八十五年九月三日之訴狀中提出再審被告之母張淑珠載有血型之戶籍謄本及
　　再審原告等血型證明書，並就再審被告之母及戚光明之血型，依血型遺傳法則判
　　斷再審被告並非戚光明之生女。惟該載有血型之戶籍謄本及血型遺傳法則，雖於
　　原法院八十四年度家訴字第八五號之言詞辯論終結前即已存在，然因抗告人無法
　　提出戚光明之血型證明，僅以抗告人戊○○、戚興明、丁○○與甲○○○之血型
　　推論出戚光明之血型，再與相對人之母張淑珠已知血型推斷出相對人與戚光明並
　　無血緣關係。相對人亦再三爭執，經原法院判決抗告人勝訴後，相對人上訴本院
　　遭駁回，相對人再上訴最高法院，經最高法院以「原判決以所謂『血型遺傳法則
　　』推斷上訴人與戚光明無真實血統連絡，而為上訴人不利之判決，亦嫌速斷」為
　　由，廢棄發回。迨本院再次駁回上訴確定後，抗告人始知該證據確有效力，屬於
　　新證據，是抗告人等據以聲請再審，並無不當。又相對人提起確認繼承權存在事
　　件，經原法院以八十四年度家訴字第八五號民事判決確認相對人有繼承權在案。
　　後抗告人提起認領無效之訴，甫經本院判決確定，現竟有二效力相違之確定判決
　　存在，抗告人之權益陷於不確定狀態，為免前後二確定判決陷於矛盾，爰狀請鑒
　　核，廢棄原裁定，以維抗告人之權益云云。
二、按再審之訴，應於三十日之不變期間內提起，前項期間，自判決確定時起算。但
    再審理由知悉在後者，自知悉時起算，民事訴訟法第五百條第一項、第二項定有
    明文。經查，抗告人與相對人間台灣台中地方法院八十四年度家訴字第八五號確
    認繼承權事件之民事判決，業於八十五年一月十八日確定，此業經本院調取該事
    件卷宗核閱屬實。而抗告人（再審原告）丁○○嗣於八十五年五月二十四日對相
    對人（即再審被告）向同院提起認領無效之訴，並於該事件進行中即同年九月三
    日具狀提出相對人之母張淑珠載有血型之戶籍謄本及抗告人血型證明書，並就相
    對人之母及戚光明之血型，依血型遺傳法則，主張相對人並非戚光明之生女等情
    ，亦經本院調取該事件卷宗查閱無訛。可知，抗告人至遲於八十五年九月三日即
    知有相對人之母張淑珠載有血型之戶籍謄本、血型遺傳法則，可供與自己血型核
    對，以否認相對人係戚光明之生女。抗告意旨雖指陳，須至其將載有相對人之母
    張淑珠載有血型之戶籍謄本之證據，提起認領無效之訴判決確定後，始知該證據
    確為有效，屬於新證據云云。惟查，民事訴訟法第五百條所謂再審理由知悉在後
    之「知悉」，就同法第四百九十六條第一項第十三款之再審事由言，應係指知悉
　　有發見該條款再審事由之證物存在之時點為準，且以如經斟酌可受較有利益之裁
　　判者為限，至該證物嗣後是否果經確定判決認有利於當事人，則為其訴訟有無理
　　由之問題。又，當事人發見可受利益裁判之書狀或得使用之者，係指判決確定後
　　發見判決確定前已成立之書狀而言，若其書狀係成立於判決確定後，自不得謂為
　　發見，即不能據為請求再審之事由（最高法院十七年上字第五號判例參照）。準
　　此，本件抗告人以所提起之認領無效之訴判決確定後，認為始知悉該等證據得為
　　再審理由云云，尚有誤會。故縱認上開戶籍謄本及血型遺傳法則為台灣台中地方
　　法院八十四年度家訴字第八五號確認繼承權事件之未經斟酌之證物，符合民事訴
　　訟法第四百九十六條第一項第十三款規定，然抗告人既於八十五年九月三日前即
　　已發見該證物，竟遲至九十年八月一日始提起本件再審之訴，顯已逾首開規定之
　　期間。再審之訴即難謂合法。原裁定認其再審之訴不合法，予以駁回，並無不合
　　。抗告意旨請求廢棄原裁定，為無理由，應予駁回。
三、依民事訴訟法第四百九十二條第一項、第九十五條、第七十八條、第八十五條第
    一項前段，裁定如主文。
中　　　華　　　民　　　國　　九十一　　年　　　四　　　月　　　三　　　日
~B1民事第五庭審判長法　官　陳滿賢
~B2　　　　　　　　法　官　邱森樟
~B3　　　　　　　　法　官　朱　樑
右為正本係照原本作成。
不得再抗告。
~B　　　　　　　　書記官　陳秀真
中　　　華　　　民　　　國　　九十一　　年　　　四　　　月　　　八　　　日
                                                                        Ｙ
